臺灣高等法院刑事判決　　　　　　　　　　　　　九十一年度上易字第二八號
　　上　訴　人
　　即　自訴人　甲○○
　　被　　　告　乙○○
右上訴人自訴因被告毀損案件，不服臺灣臺北地方法院九十年度自字第二九二號，中
華民國九十一年六月二十七日第一審判決提起上訴，本院判決如左：
    主  文
上訴駁回。
    理  由
一、自訴意旨略以：被告乙○○於民國（下同）八十八年四月前利用各種理由向自訴
    人甲○○詐騙金錢。自訴人於八十八年持被告簽發之本票二張向台北地方法院民
    事庭聲請核發支付命令，並於八十八年四月二十三日裁定確定。被告雖於八十八
    年五月八日、九月一日曾委託聯大法律事務所發函所有債權人，將於支領退休金
    後，依比例平均分配予各債權人，惟被告於八十八年七月份領得退休金新台幣（
    下同）三百多萬元後，自訴人分別於八十八年八月六日、九十年七月十日向台北
    地方法院、雲林地方法院聲請強制執行被告之財產卻均未能獲得清償，而僅得到
    債權憑證，直至九十年一月十六日，自訴人告訴被告詐欺案開庭審理中，被告有
    錢請律師，其詐騙之三百多萬元至今全無交代，自訴人始知被告損害債權，故提
    起本件自訴，因認被告涉有刑法第三百五十六條損害債權罪嫌。
二、按刑法第三百五十六條之損害債權罪，須告訴乃論，同法第三百五十七條定有明
    文。告訴乃論之罪，其告訴應自得為告訴之人知悉犯人之時起，於六個月內為之
    ；而告訴乃論之罪，已不得為告訴者，不得再行自訴；又不得提起自訴而提起者
    ，應諭知不受理之判決，刑事訴訟法第二百三十七條第一項、第三百二十二條、
    第三百三十四條亦分別著有明文。
三、經查：
  (一)、被告乙○○原任職台北市立中興醫院護士，因積欠含自訴人在內之多位債權人
      高達二千餘萬元，故於八十八年申請提前退休，並欲以退休金與其債權人商談
      和解事宜，故委託聯大法律事務所於八十八年五月八日發函自訴人告知願將退
      休金作為對各債權人之和解賠償金，此經被告坦承不諱（原審卷第三十二頁至
      第三十五頁），並有中興醫院九十年八月二十三日北市興人字第九０六０六０
      六０００號函及聯大律師事務所函文附卷（原審卷第六頁、第一四一頁）可參
      。自訴人乃持被告所簽發之本票二紙，向台北地方法院民事庭聲明八十八年票
      字第一一一一九號本票強制執行之裁定，於八十八年五月十日確定後，自訴人
      即於八十八年八月六日聲請台北地方法院民事執行處對聯大法律事務所就該被
      告之退休金聲請強制執行，此有台北地方法院八十八年度執字第一四七○八號
      民事執行卷影印卷宗附卷可參。
  (二)、被告復於八十八年九月一日二度委託聯大法律事務所發函自訴人等之債權人，
      通知被告已領得退休金三百萬元左右，希望各債權人聯繫和解事宜，此亦據被
      告供陳甚詳，並有該事務所八十八年聯函字第一一九五九號通知函影本附卷可
      稽（原審卷第三四三頁）可稽。惟因自訴人不諳法律，遭聯大法律事務所聲明
      異議，故自訴人對被告之財產執行無結果而致自訴人之債權全部未能受償，自
      訴人於八十八年十月十二日收受原審民事執行處八十八年十月五日之債權憑證
      ，此有債權憑證及送達證書附於前揭執行卷可憑（另可參閱原審卷第二四九頁
      ）。則自訴人於八十八年十月十二日即已得知被告已領得退休金，卻因查無被
      告之財產而無法有效執行，則自訴人至此當已對被告隱匿退休金之事實，有所
      認識。自訴人雖於原審調查中主張，係因提起告訴之被告另犯詐欺案於九十年
      一月十六日開庭審理中，認為被告有錢委請律師出庭，卻始終未能清償債務，
      並私下告知自訴人，該筆退休金仍在其身邊，自訴人始知其債權受侵害云云，
      顯與事實不符，自難採信。
  (三)、自訴人自訴被告涉犯刑法第三百五十六條損害債權罪嫌，自訴人於八十八年九
      月一日，已經明知被告之犯罪行為，惟竟遲至九十年四月二十四日提起本件自
      訴，有台北地方法院收狀戳可憑（原審卷第一頁），則其提起本件自訴，顯已
      逾前述六個月之告訴期間，揆諸前揭說明，自應為不受理之判決。
四、原審為不受理判決之諭知，並無不當，應予維持。自訴人仍執前詞提起上訴，為
    無理由，爰不經言詞辯論，駁回其上訴。
據上論斷，應依刑事訴訟法第三百六十八條、第三百七十二條，判決如主文。
中      華      民      國    九十一    年      七      月    二十九    日
                              臺灣高等法院刑事第二庭
                                  審判長法  官  蔡  長  溪
                                        法  官  楊  貴  志
                                        法  官  林  俊  益
右正本證明與原本無異。
不得上訴。
                                        書記官  陳  明  琴
中      華      民      國     九十一    年     七      月     卅一    日
